【裁判字號】    97,訴,1774
【裁判日期】    970827
【裁判案由】    清償借款
【裁判全文】
臺灣臺中地方法院民事判決  97年度訴字第1774號
原      告  合作金庫商業銀行股份有限公司
法定代理人  丙○○
訴訟代理人  戊○○
            甲○○
被      告  乙○○
訴訟代理人  丁○○
上列當事人間清償借款事件，本院於民國97年8月6日言詞辯論終
結，判決如下：
    主    文
被告應給付原告新台幣壹佰零壹萬肆仟壹佰伍拾參元，及如附表
所示之利息、違約金。
訴訟費用新台幣壹萬壹仟零玖拾捌元由被告負擔。
    事實及理由
一、原告主張：訴外人李毓德於民國（下同）92年2月2日，以被
    告及訴外人楊佳津為連帶保證人，向原告借款新台幣（下同
    ）170萬元，到期日為99年3月3日，約定利息按年息百分之
    三點七計算，李毓德應按月繳納本息，且約定如有一次未按
    期給付，借款人及連帶保證人均喪失分期攤還之權利，承認
    本借款為全部到期，並喪失其一切債務之期限利益。而遲延
    給付除按上開利率計息外，並自應償付日起6個月以內部分
    ，加計放款利率百分之十，逾期超過6個月部分，加計放款
    利率百分之二十計算之違約金。詎李毓德自97年3月4日起未
    依約繳付，尚欠本金101萬4153元及如附表所示之遲延利息
    、違約金未為清償，爰依消費借貸及連帶保證之法律關係提
    起本件訴訟等語，並聲明：被告應給付原告如主文第一項所
    示之本金、利息、違約金。
二、被告就有擔任前述李毓德向原告借款之連帶保證人，及李毓
    德未依約清償之事實，固不爭執，惟辯稱：系爭借據係定型
    化契，其未審閱30日，應屬無效；且原告於訂約之初未告知
    被告保證與連帶保證其責任有何不同，被告對原告自不負連
    帶保證負任；且原告未先對主債務人求償即對被告求償，於
    法亦有不符等語，並聲明：駁回原告之訴。
三、原告主張前開訴外人李毓德於92年2月2日，以被告及訴外人
    楊佳津為連帶保證人，向原告借款新台幣（下同）170萬元
    ，約定分期清償，惟李毓德自97年3月4日起未依約繳付，尚
    欠本金101萬4153元及如附表所示之遲延利息、違約金未為
    清償等事實，為被告所不爭執，並有原告所提出之借據一份
    、變更借據契一份、放款帳務資料查詢單一份為證，核與原
    告所述各節相符，自應堪信為真實。雖被告以前詞置辯，惟
    查：
（一）依原告所提出之借據，為李毓德約同被告為連帶證人向原
      告借款之證明單據，其與一般企業經營者，為消費者所訂
      立之定型化契約有別，況系爭借據僅載明借款人、連帶保
      證人，且就借款期間、約定利息、遲延利息、違約金之計
      算方式加以計載，簡單明暸易懂，僅稍加審視即可明白其
      義，被告自承擔任教職，就系爭文義豈會不知，被告抗辯
      ：系爭借據未經其審閱30日，有失公平應屬無效，自無可
      採。
（二）又被告於本件李毓德向原告借款事件中，擔任李毓德借款
      之連帶保證人，而連帶保證人就主債務人之債務，負同一
      清償之責任，此為一般人所明知，被告身為老師，其智識
      較一般人高，何有不知之理？且被告擔任李毓德向被告借
      款連帶保證人之同時，被告亦有向原告借款，且李毓德亦
      同樣擔任被告向原告借款債務之連帶保證人事實，亦為被
      告所自承，顯見被告與李毓德二人，係就其等向原告所為
      之借款，約定互為擔任連帶保證人之責任，被告就連帶保
      證人應負之責任，知之甚明，被告事後飾詞委稱不懂連帶
      保證人之意義，其無須負連帶給付之責，顯無可採。
（三）另按稱消費借貸者，謂當事人一方移轉金錢或其他代替物
      之所有權於他方，而約定他方以種類、品質、數量相同之
      物返還之契約；而借用人應於約定期限內，返還與借用物
      種類、品質、數量相同之物。又稱保證者，謂當事人約定
      ，一方於他方之債務人不履行債務時，由其代負履行責任
      之契約；保證債務，除契約另有訂定外，包含主債務之利
      息、違約金、損害賠償及其他從屬於主債務之負擔；連帶
      債務之債權人，得對債務人中之一人或數人或其全體同時
      或先後請求全部或一部之給付，民法第474條第1項、第47
      8條前段、第739條、第740條及第273條第1項分別定有明
      文。李毓德以被告為連帶保證人，向原告借款未依約按期
      繳納本息，尚積欠原告如主文第一項所示之借款本金、利
      息及違約金，依其與原告簽訂之約定，其債務已視為全部
      到期，業如前述。被告為李毓德向原告借款擔任連帶保證
      人，即不得依民法第745條規定，主張在原告未就李毓德
      之財產強制執行無效果前，拒絕向原告清償；另依民法第
      740條規定，被告就李毓德所負前揭借款本金、利息及違
      約金等債務應負連帶清償責任，是被告就本件借款為先訴
      抗辯，於法無據，為無理由。
四、綜上所述，被告就李毓德所負前揭借款本金、利息及違約金
    等債務應負連帶清償責任，從而，原告依消費借貸契約之借
    用物返還請求權及連帶保證之法律關係，請求被告給付如主
    文第一項所示之本金、利息、違約金，為有理由，應予准許
    。
五、訴訟費用負擔之依據：民事訴訟法第78條。
中    華    民    國    97    年     8    月    27    日
                  民事第四庭    法  官  王金洲
正本係照原本作成。
如對本判決上訴，須於判決送達後20日內向本院提出上訴狀。
中    華    民    國    97    年     8    月    27    日
                                書記官  楊家印
附表：
編號  金額    利息起迄日 利率      違約金起迄日及利率
                         （年息）  自97年 4月 5日起，
 一   101萬   自97年3 月 百分之三  至清償日止，逾期在
      4153元  4 日起，至 點七      六個月以內者，按上
              清償日止             開利率百分之十計算
                                   ，逾期在六個月以上
                                   者，按上開利率百分
                                   之二十計算
（以下空白）


司法院資訊處製作；財團法人民間司法改革基金會備份。
